【裁判字號】    94,交聲,1344
【裁判日期】    950127
【裁判案由】    違反道路交通管理處罰條例聲明異議
【裁判全文】
臺灣臺北地方法院交通事件裁定        94年度交聲字第1344號
    原處分機關  交通部公路總局臺北區監理所
    受處分人即
    聲明異議人  乙○○
上列受處分人因違反道路交通管理處罰條例案件，對於交通部公
路總局臺北區監理所中華民國九十四年十二月二十二日所為之處
分（原處分案號：北監自裁字第裁四○—ＡＣ0000000號
），聲明異議，本院裁定如下：
        主  文
異議駁回。
        理  由
一、按汽車駕駛人轉彎時，設有左、右轉彎專用車道之交岔路口
    ，直行車佔用最內側或最外側或專用車道者，處新臺幣（下
    同）六百元以上一千八百元以下罰鍰，道路交通管理處罰條
    例第四十八條第七款定有明文。另汽車駕駛人駕駛汽車違反
    道路交通管理處罰條例第四十八條規定者，除應依該條所規
    定之罰鍰處罰外，並予記違規點數一點，道路交通管理處罰
    條例第六十三條第一項第一款亦定有明文。
二、本件民國九十四年十月十一日上午九時六分許，受處分人即
    聲明異議人乙○○所有之車號二Ｅ－五二四八號自用小客車
    行經臺北市○○○路、中正路交岔路口，行駛於外側右轉專
    用車道時，竟未依指示右轉，反直行穿越路口，經臺北市政
    府警察局士林分局交通分隊警員甲○○認為受處分人違反道
    路交通管理處罰條例第四十八條第七款（舉發通知書贅引第
    一項）規定，當場拍照採證後掣單逕行舉發，嗣經受處分人
    於到案日期前申訴，原處分機關函請舉發機關即臺北市政府
    警察局士林分局調查結果，仍認受處分人有上開違規行為，
    遂依道路交通管理處罰條例第四十八條第七款（裁決書贅引
    第一項）、第六十三條第一項第一款之規定（裁決書漏引第
    一款），裁處罰鍰六百元，並記違規點數一點。
三、訊據受處分人就其所有之車號二Ｅ－五二四八號自用小客車
    ，於前揭時地由其妻曹秀慧（於聲明異議時未陳報真正駕駛
    人）行駛外側右轉專用車道，經交岔路口時仍為直行等情不
    諱，然仍矢口否認有任何違反道路交通管理處罰條例規定之
    行為，辯稱：本區道路並無任何專用車道之標示，僅於紅綠
    燈號誌前五至十公尺處地面畫有右轉箭頭，執法人員未考量
    此區道路繁忙程度、標示不明之情形，逕行舉發實屬不公，
    況該時聽聞救護車聲音，故往前直駛云云。經查：
  (一)受處分人所有之車輛於前揭時地行駛該路段外側右轉專用車
    道，於該交岔路口仍為直行前駛乙節，除據受處分人坦承不
    諱外，並經證人即現場採證舉發員警甲○○結證屬實，堪信
    為真。
  (二)按指向線，用以指示車輛行駛方向，以白色箭頭劃設於車道
    上；又該指向標線係設於交岔路口方向專用車道上與禁止變
    換車道線配合使用時，車輛須循序前進，並於進入交岔路口
    後遵照所指示方向行駛，此經道路交通標誌標現號誌設置規
    則第一百八十八條第一項、第二項規定明確。細觀證人甲○
    ○庭提、庭後所附之現場交通號誌設置情形四張照片，可知
    ：(1)舉發現場外側一、二車道與內側一、二車道間，於地面
    上繪設有六個店面長度之雙白實線，以為禁止變換車道線，
    另於該雙白實線之起點、及交岔路口停止線前，地面共繪製
    有四個右轉彎箭頭，以為右轉指向標線；除此，(2)於該四線
    道交岔路口前方、高架橋下，另設有同向之「四個燈號」行
    車管制號誌（即俗稱之紅綠燈）二組，明顯可知除一般之紅
    、黃、綠燈號外，尚有一右轉專用燈號：綠色右轉箭頭燈號
    ，供右轉專用；綜上，已可明顯即知外側一、二車道屬右轉
    專用車道，且該右轉專用號誌之設置並無不明之情。而證人
    甲○○亦證稱：舉發該時交通流量正常，並無任何壅塞情形
    等語明確，則車輛行經該處時，縱前方車輛暫行壓、遮地面
    上之右轉箭頭號誌，然任何依循交通規則而保持適當行車距
    離之車輛，於與前車保持行車距離空檔、至遲於踩駛於標誌
    上之際，均得見及地面繪設之白色右轉箭頭標誌，而受處分
    人為合法考領駕照之人，斷無不知之理，受處分人所辯：則
    地面標誌不明云云，委無足採。故受舉發車輛經該處須循序
    前進，並於進入交岔路口後遵照所指示方向「右轉」行駛，
    不得直行，惟受處分人車輛竟仍佔用轉彎專用車道直行，其
    違規事實堪以認定。
  (三)受處分人雖辯以：現場尚聽聞有救護車輛行經云云。惟受處
    分人亦自承：不知該救護車輛之所屬、甚或提供任何救護車
    行經之證據資料可供憑查等情，而證人甲○○就此亦不復記
    憶，則現場是否有救護車輛行經、而必須讓出車道乙節，無
    可調查。況現場縱有該救護車輛行經，亦係判別該救護車輛
    行經路線後，再決定出讓車道之程度，斷無僅「聽聞」救護
    車聲響，即可違反現場號誌、一逕直行之理。受處分人此種
    辯稱，顯無可採之處。
  (四)綜上所述，原處分機關依行為時之道路交通管理處罰條例第
    四十八條第七款（裁決書贅引第一項）、第六十三條第一項
    第一款之規定（裁決書漏引第一款），裁處罰鍰六百元，並
    記違規點數一點，核無不合。本件聲明異議為無理由，應予
    駁回。
據上論斷，應依道路交通案件處理辦法第十九條，裁定如主文。
中    華    民    國    95    年    1     月    27    日
                  臺灣臺北地方法院交通法庭
                                    法  官  郭惠玲
如不服本裁定，應於裁定送達後五日內向本院提出抗告狀。
上正本證明與原本無異。
                                    書記官  鄭雅文
中    華    民    國    95    年    2     月    3     日


司法院資訊處製作；財團法人民間司法改革基金會備份。
